臺灣雲林地方法院民事裁定
111年度司繼字第1355號
聲  請  人  均和資產管理股份有限公司

法定代理人  朱祐宗  
代  理  人  陳怡穎  

關  係  人  郭有傳地政士

上列聲請人聲請選任遺產管理人事件，本院裁定如下：
    主  文
選任郭有傳地政士為被繼承人吳皮（男、民國00年0 月00日生、
身分證統一編號：Z000000000號、生前最後住所：雲林縣○○鄉○○
村○○00○0 號、民國109 年4 月22日死亡）之遺產管理人。
准對被繼承人吳皮之繼承人為承認繼承之公示催告。
被繼承人吳皮之大陸地區以外之繼承人，應自前項公示催告公告
於司法院網站之翌日起壹年內承認繼承；其大陸地區之繼承人，
應自被繼承人吳皮死亡之日起參年內以書面向本院為繼承之表示
，上述期限屆滿，無繼承人承認繼承時，被繼承人吳皮之遺產，
於清償債權，並交付遺贈物後，如有賸餘即歸屬國庫。
聲請費用由被繼承人吳皮之遺產負擔。
    理  由
一、本件聲請意旨略以：被繼承人吳皮於民國109 年4 月22日死
    亡，其繼承人均已拋棄繼承權，是否仍有應繼承之人不明，
    而其親屬會議未於1 個月內選定遺產管理人。聲請人受讓原
    被繼承人對嘉亮資產管理有限公司之債務，而為被繼承人之
    債權人，為確保其債權之行使，爰依法聲請為被繼承人選任
    遺產管理人等語。 
二、按繼承開始時，繼承人之有無不明者，由親屬會議於1 個月
    內選定遺產管理人，並將繼承開始及選定遺產管理人之事由
    ，向法院報明；親屬會議依前條規定為報明後，法院應依公
    示催告程序，定6 個月以上之期限，公告繼承人，命其於期
    限內承認繼承。無親屬會議或親屬會議未於前條所定期限內
    選定遺產管理人者，利害關係人或檢察官，得聲請法院選任
    遺產管理人，並由法院依前項規定為公示催告；先順序繼承
    人均拋棄其繼承權時，由次順序之繼承人繼承。其次順序繼
    承人有無不明或第四順序之繼承人均拋棄其繼承權者，準用
    關於無人承認繼承之規定，民法第1177條、第1178條及第11
    76條第6 項分別定有明文。又按大陸地區人民繼承臺灣地區
    人民之遺產，應於繼承開始起3 年內以書面向被繼承人住所
    地之法院為繼承之表示；逾期視為拋棄其繼承權，臺灣地區
    與大陸地區人民關係條例第66條第1 項亦有明文。
三、經查：
　㈠聲請人主張上開事實，業據其提出本院債權憑證、債權讓與
    證明書、全國財產稅總歸戶財產查詢清單、土地登記第二類
    謄本（地號全部）等影本，及繼承系統表、本院公告、被繼
    承人除戶謄本、繼承人戶籍謄本件為證，並經本院職權調閱
    被繼承人近二年稅務電子閘門財產所得調件明細表、本院10
    9 年度繼字第634 、680 、905 號拋棄繼承權卷宗，堪信為
    真實。又聲請人為被繼承人之債權人，有請人提出本院債權
    憑證、債權讓與證明書在卷可查，聲請人之利害關係人地位
    堪可認定。另經本院依職權向雲林○○○○○○○○函調被繼承人之
    法定繼承人戶籍資料，亦查無其他法定繼承人，此有該所11
    1 年10月20日雲麥戶字第1110002443號函及所附戶籍謄本在
    卷可稽，足徵被繼承人之遺有財產，且其繼承人均已依法拋
    棄繼承，復查無其他合法繼承人存在，揆諸前揭規定，自應
    準用關於無人承認繼承之規定，參以其親屬會議並未於死亡
    發生之日起1 個月內為其選定遺產管理人並陳報本院，是聲
    請人以利害關係人之地位，向本院聲請選任遺產管理人，自
    屬有據。
  ㈡本院審酌擔任遺產管理人，主要係彙整被繼承人之財產，踐
    行被繼承人債權、債務之確認，並作適法合理之分配，且於
    有繼承人承認繼承時或遺產分配後，尚有剩餘時，將遺產移
    交繼承人或國庫，此須熟悉相關法律程序進行遺產處分，經
    本院徵詢轄區登錄之專業人士是否有意願擔任本件遺產管理
    人，經地政士郭有傳表示同意擔任本件被繼承人之遺產管理
    人，有電話紀錄及地政士證書影本各乙紙附卷可稽，併考量
    郭有傳現為執業地政士，非但具有專業知識及能力，且與被
    繼承人所遺產間無利害關係，其本身亦有擔任本件遺產管理
    人之意願，復查無其他不適任之情事，爰選任郭有傳地政士
    為被繼承人之遺產管理人。又本件遺產管理人就任後，應以
    善良管理人之注意執行其職務，附此敘明，併依民法第1178
    條第2 項規定為承認繼承之公示催告。
四、次按遺產管理人之職務如左：㈠編製遺產清冊。㈡為保存遺產
    必要之處置。㈢聲請法院依公示催告程序，限定1年以上之期
    間，公告被繼承人之債權人及受遺贈人，命其於該期間內報
    明債權及為願受遺贈與否之聲明，被繼承人之債權人及受遺
    贈人為管理人所已知者，應分別通知之。㈣清償債權或交付
    遺贈物。㈤有繼承人承認繼承或遺產歸屬國庫時，為遺產之
    移交。前項第1 款所定之遺產清冊，管理人應於就職後3 個
    月內編製之；第4 款所定債權之清償，應先於遺贈物之交付
    ，為清償債權或交付遺贈物之必要，管理人經親屬會議之同
    意，得變賣遺產，民法第1179條定有明文。又法院選任之遺
    產管理人於職務執行完畢後，應向法院陳報處理遺產之狀況
    並提出有關文件，家事事件法第140 條亦有明文。依此，遺
    產管理人應依法執行上開法律所定之遺產管理人職務，並於
    職務執行完畢後，向本院陳報處理遺產之狀況及提出有關文
    件，附此說明。
五、爰裁定如主文。
六、如對本裁定抗告，須於裁定送達後10日之不變期間內，向本
     院提出抗告狀，並繳納抗告費新臺幣1,000 元。
中　　華　　民　　國　　111 　年　　11　　月　　9 　　日
                  　家事法庭　司法事務官　陳崇漢
以上正本係照原本作成
如對本裁定抗告須於裁定送達後10日內向本院提出抗告狀，並應
繳納抗告費新臺幣1,000元整。
中　　華　　民　　國　　111 　年　　11　　月　　9 　　日
                              書  記  官　鄭景徽